【裁判字號】    95,簡上,110
【裁判日期】    951211
【裁判案由】    毒品危害防制條例
【裁判全文】
臺灣基隆地方法院刑事判決             95年度簡上字第110號
上  訴  人  臺灣基隆地方法院檢察署檢察官
被      告  甲○○
選任辯護人  王東山律師
            李美寬律師
            林孝甄律師
上列上訴人因違反毒品危害防制條例案件，不服本院於中華民國
95年7 月31日95年度基簡字第655 號第一審簡易判決（原聲請簡
易判決處刑案號：95年度偵字第2562號）提起上訴，暨移送併案
審理（95年度偵字第2546號），本院管轄之第二審合議庭判決如
下：
    主  文
原判決撤銷。
甲○○連續持有第一級毒品，累犯，處有期徒刑伍月，如易科罰
金，以銀元佰元即新台幣玖佰元折算壹日。扣案第一級毒品海
洛因（驗餘淨重合計零點捌貳公克）沒收銷燬之；上開毒品之包
裝袋貳只，均沒收之。
    事  實
一、甲○○前因犯肇事逃逸罪，經臺灣臺北地方法院以92年度交
    簡字第69號判處有期徒刑6 月，緩刑2 年確定，嗣因於緩刑
    期間更犯偽造文書罪，經撤銷緩刑，於民國94年7 月15日易
    科罰金執行完畢。其仍不知悔改，基於持有第一級毒品之概
    括犯意，先後於95年4 月1 、2 日某時及同年5 月26日晚間
    10 時 許，在不詳地點及基隆市○○路，分向真實姓名、年
    籍不詳之成年男子及綽號「阿弟」之成年男子，以不詳價格
    及新台幣5,000 元，各購買第一級毒品海洛因1 包（驗餘淨
    重分別為0.1 公克及0.72公克）而持有之。嗣先後於95年4
    月4日 晚間10時10分許，在基隆市○○○路及光一路口，及
    於95 年5月26日晚間10時25分許，在基隆市安樂區○○○街
    62巷284 號前為警查獲，並各扣得海洛因1 包，始悉上情。
二、案經基隆市警察局第一分局報請臺灣基隆地方法院檢察署檢
    察官偵查後聲請以簡易判決處刑及移送本院併案審理。
    理  由
一、上開事實，業據被告甲○○於本院審理時坦承不諱，且扣案
    之海洛因經以化學呈色法及氣相層析質譜儀分析法鑑定後，
    均含海洛因成分，此有法務部調查局95年5 月23日調科壹字
    第320003720 號及95年7 月10日調科壹字第320003835 號鑑
    定通知書在卷可稽，並有海洛因2 包扣案為佐，足認被告之
    自白與事實相符，事證明確，被告犯行應堪認定。
二、論罪科刑部分
（一）核被告所為，係犯毒品危害防制條例第11條第1 項持有第
      一級毒品罪，因其持有第一級毒品之數量，尚未達轉讓持
      有毒品加重其刑之數量標準規定之5 公克，自無依毒品危
      害防制條例第11條第4 項加重其刑之餘地。
（二）次按行為後法律有變更者，適用行為時之法律，但行為後
      之法律有利於行為人者，適用最有利於行為人之法律，刑
      法第2 條第1 項定有明文；又比較新舊法時，應就罪刑相
      關之一切情形，綜其全部罪刑之結果而為比較（最高法院
      95年第8 次刑事庭會議決議參照）。次以，刑法於94年2
      月2 日修正公布，並自95年7 月1 日起施行，且相關法律
      亦配合修正，亦即被告犯罪後，法律已為變更，即應為新
      舊法之比較適用。經查：
    1.修正前刑法第56條規定：「連續數行為而犯同一之罪名者
      ，以一罪論。但得加重其刑至2 分之1 。」修正後刑法刪
      除該條關於連續犯之規定，因此，被告所為前揭2 次持有
      第一級毒品之犯行，依修正後之刑法，應予分論併罰，其
      刑度顯較依修正前刑法第56條之規定以一罪論者為重，故
      舊法之規定對於被告自無不利。
    2.刑法第47條關於累犯之規定，修正前該條規定：「受有期
      徒刑之執行完畢，或受無期徒刑或有期徒刑一部之執行而
      赦免後，5 年以內再犯有期徒刑以上之罪者，為累犯，加
      重本刑至2 分之1 。」無論再犯之行為係出於故意或過失
      ，均成立累犯；而修正後該條第1 項規定：「受徒刑之執
      行完畢，或一部之執行而赦免後，5 年以內故意再犯有期
      徒刑以上之罪者，為累犯，加重本刑至2 分之1 。」僅就
      故意再犯者，始規定成立累犯，因已變更科刑規範事項，
      屬於法律變更，而應有新舊法比較適用之必要，因本件被
      告持有第一級毒品之犯行為故意犯罪，依據修正前、後之
      規定，均成立累犯，足見修正後之法律並無較有利於被告
      之情事（原審以被告依據修正前、後之規定，均成立累犯
      ，而認無新舊法比較適用之必要，應予更正）。
    3.綜上，被告犯罪後，刑法已進行修正，關於刑法第56條連
      續犯及第47條關於累犯等加重減輕事項，新法之規定均未
      對於被告較為有利，揆諸首揭說明，經綜合比較之結果，
      被告行為時之法律對於被告並無不利，故應依刑法第2 條
      第1 項前段之規定，適用被告行為時之法律予以論罪科刑
      。
（三）被告先後2 次持有第一級毒品之犯行，時間相近，所犯為
      構成要件相同之罪名，顯係出於概括犯意，應依修正前刑
      法第56條連續犯之規定論以一罪，並加重其刑。
（四）另被告曾受事實欄所載之有期徒刑執行完畢，此有臺灣高
      等法院被告前案紀錄表在卷可稽，其受有期徒刑之執行完
      畢，5 年內再犯本件有期徒刑以上之罪，為累犯，應依修
      正前刑法第47條之規定論以累犯，遞予加重其刑。
（五）原審以被告犯行明確，對被告論罪科刑，固非無見，惟查
      ：
    1.原審未及審酌被告於95年4 月1 、2 日某時，向身分不詳
      之人購買第一級毒品海洛因而持有之犯行，自有未洽。
    2.被告雖於95年5 月26日晚間10時25分許為警查獲時，自動
      將口袋內之海洛因交予警方，而接受裁判，然因被告所為
      上開2 次持有毒品之行為，在法律評價上，屬裁判上一罪
      ，業如上述，因此，被告須於前揭各次持有毒品之行為經
      偵查機關發覺前，向偵查機關自承犯罪並願接受裁判，始
      得成立自首，而被告於95年4 月4 日晚間10 時10 分許為
      警查獲時，係警方先於被告駕駛之車內發現1 包海洛因，
      經詢問後，被告始坦承為其所有（見臺灣基隆地方法院檢
      察署95年度毒偵字第788 號偵查卷宗第6 頁至第8 頁警詢
      筆錄），因被告被告係於該次持有毒品之行為業經查獲後
      ，始向偵查機關坦承該包海洛因為其所有，揆諸上開說明
      ，自難謂成立自首，故原審依自首之規定減輕其刑，即有
      未洽。
    3.綜上，檢察官以原審未及審酌被告於95年4 月1 、2 日向
      他人購買第一級毒品而持有之犯行，提起上訴，為有理由
      ，應由本院予以撤銷改判。
（六）爰審酌被告明知海洛因為法律禁止持有之物，仍持有之，
      且於95年4 月4 日經警查獲後，竟再度持有，顯見其法治
      觀念偏差，惟其於本院審理中坦認犯行，足認犯後態度尚
      屬良好等一切情狀，量處如主文所示之刑。
（七）刑法第41條第1 項前項關於易科罰金之折算標準業經修正
      ，且罰金罰鍰提高標準條例第2 條前段規定：「依刑法第
      41 條 易科罰金或第42條第2 項易服勞役者，均就其原定
      數額提高為1 百倍折算1 日。」亦於95年5 月17日刪除，
      並自同年7 月1 日起施行，有關易科罰金之折算標準，由
      舊法規定以銀元100 元以上300 元以下折算1 日，修正為
      以新台幣1,000 元、2,000 元或3,000 元折算1 日，因屬
      科刑規範事項之變更，自有比較新舊法之問題，經新舊法
      比較之結果，舊法規定之折算標準對於被告亦無不利，自
      應依前開刑法第2 條第1 項前段之規定，適用被告行為時
      之法律，而依修正前刑法第41條第1 項前段之規定，諭知
      易科罰金之折算標準。
（八）扣案之第一級毒品海洛因（驗餘淨重合計0.82公克），應
      依毒品危害防制條例第18條第1 項前段宣告沒收銷燬之；
      至於上開毒品之包裝袋2 只，係被告所有且供其持有第一
      級毒品所用之物，業據被告供承在卷，應依刑法第38條第
      1 項第2 款及第3 項前段規定宣告沒收之。
據上論斷，應依刑事訴訟法第455條之1第1項、第3項、第369 條
第1項前段、第364條、第371條、第299條第1 項前段，毒品危害
防制條例第11條第1 項、第18條第1 項前段，刑法第11條前段、
第2 條第1 項，修正前刑法第56條、第47條、第41條第1 項前段
、第38條第1 項第2 款，修正前罰金罰鍰提高標準條例第2 條，
現行法規所定貨幣單位折算新臺幣條例第2 條，判決如主文。
本案經檢察官乙○○到庭執行職務。
中    華    民    國    95    年    12    月    11    日
                  刑事第五庭審判長法    官  陳志祥
                                  法    官  楊皓清
                                  法    官  邰婉玲
以上正本證明與原本無異。
本判決不得上訴。
中    華    民    國    95    年    12    月    11    日
                                  書 記 官  林建清
附錄所犯法條：
毒品危害防制條例第11條第1項─
持有第一級毒品者，處 3 年以下有期徒刑、拘役或新臺幣5萬元
以下罰金。


司法院資訊處製作；財團法人民間司法改革基金會備份。
